臺灣高等法院臺南分院民事裁定
109年度抗字第181號
抗  告  人  陳玲秀00000000000000
            陳姿合
            陳耀圻
上  一  人
代  理  人  彭郁欣律師
            鍾亦庭律師
相  對  人  陳咨頤
上列當事人間提存異議事件，抗告人對於中華民國109年8月31日
臺灣臺南地方法院109年度聲字第159號所為裁定提起抗告，本院
裁定如下： 
    主  文
原裁定及原法院提存所於民國109年8月11日所為109年度存字第0
00576號提存處分均廢棄。
抗告程序費用由相對人負擔。
    理  由
一、抗告意旨略以：（一）兩造間縱有租賃關係存在；惟租金債
    務之清償，依民法第314條之規定，在無契約約定之情況下
    ，應於債權人之住所地為之；本件既未約定清償地，租金之
    提存應以各受取權人之住所地之法院為提存法院。又本件提
    存人主張之租賃標的不動產既非公同共有，其租金債權亦為
    金錢給付，並無不可分之事由，依法應以個別債權人之住所
    地為清償地，不應概括於同一法院提存。本件受取權人陳玲
    秀及辛美娟、陳俞丯、陳盈谷等人之住所地並非臺灣臺南地
    方法院（下稱臺南地院）管轄區域內，臺南地院提存所於民
    國109年8月11日所為109年度存字第000576號准予清償提存
    之處分，已違反提存法第4條第4項之規定。（二）相對人於
    提存時僅提出存證信函及回執影本、提存人身分證影本及使
    用執照與坐落臺南市○○區○○段0000、0000、0000、0000、00
    00、0000、0000等地號之土地謄本，並未提出同段0000、00
    00、0000等地號之土地謄本，上開3筆土地與受取權人有何
    關係，亦未見說明，況同段0000地號土地，所有權人為中華
    民國，管理者為財政部國有財產署，提存人非法佔用，抗告
    人斷無可能與其分配提存款。（三）相對人之存證信函並未
    說明其承租之土地範圍及為何標的給付租金，該提存書所附
    之催告信函標的既不明確，依法不生催告之效力，而無受取
    權人受領遲延的情況，亦違反民法第326條規定。原處分准
    予提存，自有未合，原裁定駁回異議，亦有未洽，為此提起
    抗告，求予廢棄原裁定及原處分等語。　
二、按清償提存事件，由民法第314條所定清償地之法院提存所
    辦理之。數人有同一債權，其給付不可分，或為公同共有債
    權，而債權人住所不在一法院管轄區域者，由其中一住所地
    法院提存所辦理之，提存法第4條第1、4項定有明文。又分
    別共有債權，因應有部分明確，得由債務人對各該共有人分
    別就其應有部分辦理提存。另提存法施行細則第3條第1、4
    、6款分別規定：提存所接到提存物保管機構或提存人轉送
    之提存書後，就法院是否有管轄權；提存書記載及應提出之
    證明文件，是否完備；及提存人依本法第四條第四項規定聲
    請提存時，是否以全體債權人為提存物之受取權人等事項，
    應審查其有無欠缺。查，本件債權人辛美娟、陳俞妦、陳盈
    谷三人之住所均為嘉義市○區○○路○段000○0號；陳姿合及陳
    耀圻之住所均為臺南市○○區○○里○○○00號；陳玲秀之住所為
    臺北市○○區○○○路○段000巷00號8樓，此有個人基本資料查詢
    結果在卷可稽（見原審提存卷第34至39頁），足見部分受取
    權人之住所地不在臺南。本件相對人提存之給付物為租金，
    既為金錢債權，並非不可分，依提存書之記載及其提出之證
    明文件，形式上審查，又不足認定對受取權人而言，該租金
    請求依法律或契約關係而成為公同共有債權之情，參照上開
    規定，本件原審提存所就系爭提存事件是否有管轄權，即提
    存人依提存法第4條第4項規定聲請提存，原法院提存所應否
    准許提存人於受取權人其中一住所地法院即原審法院辦理提
    存，即非無疑。原審提存所未詳予審查，逕准相對人辦理提
    存，原裁定未查，駁回抗告人之異議，均有可議。
三、本件原審法院提存所准予提存之處分，尚欠允當。原裁定駁
    回抗告人之聲明異議，亦有未合。抗告意旨指摘原裁定不當
    ，求予廢棄，為有理由，又本件既尚有前開應調查之處，爰
    將原裁定及原法院提存所於109年8月11日所為109年度存字
    第000576號提存處分均廢棄，發回原法院另為適當之處分。
     
四、據上論結，本件抗告為有理由，依民事訴訟法第492條、第9
    5條、第78條，裁定如主文。 
中　　華　　民　　國　　110 　年　　4 　　月　　15　　日
                  民事第二庭    審判長法  官  高榮宏

                                      法  官  黃瑪玲

                                      法  官  陳春長
上為正本係照原本作成。
不得再抗告。　
中　　華　　民　　國　　110 　年　　4 　　月　　15　　日

                                      書記官  邱斈如